臺灣高等法院刑事判決　　　　　　　　　　　　　　　九十一年度上易字第七五號
　　上　訴　人　臺灣板橋地方法院檢察署檢察官
　　上　訴　人
　　即　被　告　丙○○
　　被　　　告　甲○○
　　　　　　　　乙○○
　　　　　　　　丁○○
右上訴人因被告賭博案件，不服臺灣板橋地方法院九十年度易字第三二六六號，中華
民國九十年十一月二十九日第一審判決（起訴案號：臺灣板橋地方法院檢察署九十年
度偵字第七三０三號）提起上訴，本院判決如左：
    主  文
原判決撤銷。
丙○○連續意圖營利，聚眾賭博，處有期徒刑伍月，如易科罰金，以參佰元折算壹日
。扣案之傳真機壹臺、開獎號碼單拾貳張、簽單伍紙，均沒收之。
乙○○連續在公眾得出入之場所賭博財物，處罰金貳仟元，如易服勞役以參佰元折算
壹日。
甲○○、丁○○在公眾得出入之場所賭博財物，各處罰金壹仟元。如易服勞役，均以
參佰元折算壹日。
    事  實
一、丙○○基於意圖營利之概括犯意，自民國（下同）九十年二月間某日起至九十年
    四月十二日止，連續以其位於臺北縣板橋市○○路六七巷十八號住處充為公眾得
    出入之場所，並以自有之傳真機作為聯絡工具，設置賭具簽單，經營「六合彩」
    賭博，自任組頭，聚集甲○○、乙○○、丁○○及不特定之多數人在該處簽賭下
    注，賭客每簽一支賭資為新臺幣（下同）八十元，並以如附表所載之三種賭博方
    式賭博牟利。而乙○○基於概括犯意，於九十年三月間連續在丙○○上開住處，
    向丙○○簽賭三次，每次簽賭金額約為四百元。丁○○則於九十年二月間某日，
    在上址向被告丙○○簽賭一次，而被告甲○○則於同年四月十二日下午五時許，
    在上址向丙○○簽賭一次。嗣於九十年四月十二日下午五時四十分許，為警持搜
    索票於上址查獲，並扣得屬丙○○所有供犯本件賭博罪所用之傳真機一臺、開獎
    號碼單十二張、簽單五紙。
二、案經臺北縣警察局板橋分局報請臺灣板橋地方法院檢察署檢察官偵查起訴。
    理  由
壹、被告丙○○部分：
一、右揭以自有住宅充為公眾得出入之場所，自任組頭，聚集賭客簽注六合彩之犯行
    ，迭據被告丙○○於警訊與檢察官初訊時坦承不諱（詳參偵查卷第六頁、第七頁
    九十年四月十二日警訊筆錄、第五十一頁、第五十二頁九十年四月十二日訊問筆
    錄），並有屬被告所有之傳真機一臺、開獎號碼單十二張、簽帳單五張扣案可證
    。雖被告丙○○於檢察官複訊、原審及本院調查審理時翻異稱：渠並非六合彩組
    頭，只是自行簽注之賭客云云，而共同被告甲○○、乙○○及丁○○與證人魏吳
    美為、林雪玉亦到庭證稱：被告丙○○絕非六合彩組頭云云。惟查：
（一）扣案之簽單三紙，係被告丙○○委請被告丁○○代為謄寫，此據被告丁○○供
      明在卷，核與被告丙○○、甲○○及乙○○所證相符。而上開簽單中，附於偵
    查卷內第三十五頁、第三十六頁之簽單，除以黑筆劃分表格，每格記有阿拉伯
      數字及於數字間「×」記號外，另以紅筆標明「全」、「妙」、「軠」、「長
      」、「江老」、「治」、「嫂」、「洪」、「明」、「玉」、「月」、「嬌」
      、「發」等字樣，核與一般經營六合彩賭博組頭書寫簽單之方式相同，縱被告
      丙○○以前開簽單上所載之紅字，均是報紙提供明牌之代號，渠打算以這張簽
      單簽注為詞置辯，然被告丙○○於原審調查審理時所提出之報紙，並無與上開
      紅字代號相對應之字樣，自難信其所辯可採。
（二）又證人即當日查獲警察朱川男到庭證稱：扣案傳真機當時在插電中等語（見原
      審卷第四十九頁），且被告丙○○亦供承：傳真機是證人朱川男去拔的（見原
      審卷第五十頁），故被告丙○○辯稱：扣案傳真機沒有插電云云，顯非可採。
      至被告甲○○、乙○○、丁○○與證人魏吳美為、林雪玉本為友人舊識，其等
      所為有利於被告丙○○之證言，本有偏頗之虞；且證人魏吳美為、林雪玉亦證
      述：伊等不知被告丙○○是如何簽賭等語（見原審卷第六十八頁），被告甲○○、乙○○、丁○○本身復均向被告簽賭（詳後），故不得以其等所證，作為
      有利於被告丙○○之認定。
二、綜上各情，被告丙○○犯罪事證明確，所辯均不足採，自應依法論科。
貳、被告甲○○、乙○○、丁○○部分：
一、訊據被告甲○○、乙○○及丁○○均堅決否認有何向被告丙○○簽賭六合彩之犯
    行，被告甲○○辯稱：渠沒有簽賭，警察查獲當天，渠是拿菜給被告丙○○等語
    ；被告乙○○辯稱：渠當天是找被告丙○○的太太陳洪鳳嬌等語；被告丁○○則
    辯稱：渠沒有賭博，扣案之三紙簽單，是被告丙○○要渠幫忙謄寫等語。經查：
（一）被告甲○○右揭賭博之事實，業據其於警訊及檢察官初訊時自白：渠第一次是
      向被告丙○○簽賭等語（見偵查卷第十一頁、第五十一頁），核與被告丙○○
      於警訊及檢察官訊問時亦供承：被告甲○○已向渠簽賭等語相符（見偵查卷第
      七之一頁、第五十一頁），並有被告甲○○向丙○○簽賭交付丙○○之簽單一
      紙在卷可稽（見偵查卷第三十四頁），事證至為明確，雖被告甲○○與丙○○
      嗣後所指稱為被告甲○○簽注之簽單，其上所記載之號碼組數，與被告甲○○
      前所供僅簽賭四支云云，不盡相符，仍難謂被告甲○○無簽賭六合彩之犯行，
      所辯未簽賭云云，不足採信。
（二）被告乙○○右揭賭博之事實，已據其於警訊時自白稱：曾向被告丙○○簽賭六
      合彩三次，每次金額約四百元許（見偵查卷第十六頁）；復於檢察官初訊時供
      稱：今天沒簽，今年有簽，時間忘了（見偵查卷第五十二頁）各等語；而被告
      丙○○亦於檢察官初訊時指稱：被告乙○○以前有簽過（見偵查卷第五十二頁
      ），並有被告乙○○向丙○○簽賭交付丙○○之簽單一紙在卷可稽（見偵查卷
      第三十三），事證至為明確，是被告乙○○嗣後翻異前詞，辯稱未曾簽賭云云
      及被告丙○○供稱乙○○未簽賭云云，無非事後圖卸及迴護之詞，不足為憑。
（三）被告丁○○右揭賭博之事實，已據其於檢察官初訊時供稱：九十年二月時人家
      託我去簽等語（見偵查卷第五十二頁），而被告丙○○亦證稱：被告丁○○於
      九十年二月中旬有簽等語（見偵查卷第五十二頁），並有被告向丙○○簽賭交
      付丙○○之簽單一紙在卷可稽（見偵查卷第三十二之一頁），事證至為明確，
      被告丁○○與被告丙○○嗣後否認前詞，無非事後圖卸及迴護之詞，不足採信
      。至被告丁○○簽賭金額若干，雖因其事後否認而無從查明，仍無礙其簽賭之
      事實。至被告丁○○雖曾於九十年四月十二日為被告丙○○謄寫簽單，惟六合
      彩簽注，在賭客對被告丙○○告知簽賭號碼後即已完成，被告丁○○嗣後為被
      告丙○○謄寫簽單，已非參與賭博罪構成要件行為，應不成立賭博罪。至有無
      另外與被告基於犯意聯絡，行為分擔而從事聚眾賭博，乃另一事（此部分未據
      起訴），附此敘明。
二、綜上所述，被告甲○○、乙○○、丁○○三人賭博犯行，罪證明確，均應依法論
    科。
參、按被告丙○○自任六合彩組頭，與被告甲○○、乙○○、丁○○及其他不特定賭
    客簽注對賭，核其所為，係犯刑法第二百六十八條之意圖營利供給賭博場所罪及
    意圖營利聚眾賭博罪與同法第二百六十六條第一項前段之普通賭博罪。被告甲○○、乙○○、丁○○三人則均犯刑法第二百六十六條第一項前段之普通賭博罪。
    被告丙○○於各期六合彩開獎前之多次接續行為，均係該次賭博犯行之一部行為
    。其一行為同時觸犯三罪名，為想像競合犯，應從情節較重之意圖營利聚眾賭博
    罪處斷。又其前後多次意圖營利聚眾賭博犯行，時間緊接，方法相同，顯係基於
    概括犯意而為，且復犯構成要件相同之罪名，應依連續犯之規定論以一罪，並依
    法加重其刑。而被告乙○○其前後三次賭博犯行，時間緊接，方法相同，顯亦係
    基於概括犯意而為，且復犯構成要件相同之罪名，亦應依連續犯之規定論以一罪
    ，並依法加重其刑。
肆、原審未予詳查，遽認被告甲○○、乙○○、丁○○之犯罪不能證明，而為被告甲○○、乙○○、丁○○無罪之諭知，尚難謂洽。而被告丙○○自任六合彩組頭，
    亦與被告甲○○、乙○○、丁○○簽注對賭，原審認被告丙○○自任六合彩組頭
    ，未與被告甲○○、乙○○、丁○○對賭，亦有未合，被告上訴否認犯罪，雖為
    無理由，惟檢察官上訴意旨指摘原判決關於被告甲○○、乙○○、丁○○簽賭部
    分諭知無罪顯有不當等語，即非無理由，且原判決關於被告丙○○部分亦有前開
    可議之處，自應由本院將原判決撤銷改判。爰分別審酌被告犯罪動機、目的、手
    段、期間、丙○○自任六合彩組頭與賭客賭博對社會風氣之影響及各被告犯罪後
    之態度等一切情狀，分別量處如主文第二、三、四項所示之刑，並分別諭知易科
    罰金或易服勞役之折算標準。至扣案之簽帳單五紙、開獎號碼單十二張及傳真機
    一臺，為被告丙○○所有供犯本件賭博罪所用之物，爰依刑法第三十八條第一項
    第二款之規定沒收之。至扣案記有被告乙○○、丁○○及甲○○姓名之簽單各一
    紙，因已交付被告丙○○，為丙○○所有，並非被告乙○○等人所有，又非簽賭
    當場查獲之物，亦非在賭檯或兌換籌碼處之財物，故未在被告乙○○等人項下沒
    收，併此敘明。
據上論斷，應依刑事訴訟法第三百六十九條第一項前段、第三百六十四條、第二百九
十九條第一項前段，刑法第五十六條、第二百六十八條、第二百六十六條第一項前段
、第五十五條、第四十一條第一項、第四十二條第二項、第三十八條第一項第二款，
罰金罰鍰提高標準條例第一條前段、第二條，判決如主文。
本案經檢察官張秋雲到庭執行職務
中      華      民      國    九十一    年      二      月      六      日
                              臺灣高等法院刑事第四庭
                                  審判長法  官  蔡  永  昌
                                        法  官  周  煙  平
                                        法  官  徐  昌  錦
右正本證明與原本無異。
不得上訴。
                                        書記官  吳  金  來
中      華      民      國    九十一    年     二       月      六      日
附表
┌─────────┬─────────────────────────┐
│    港式二星      │    由賭客簽選○一至四七中之二組號碼，核對中國大  │
│                  │    陸香港特區六合彩開出之號碼，若中獎，則丙○○  │
│                  │    應給付賭客每組五千二百元之彩金，若未中獎，則  │
│                  │    賭客簽注金全歸丙○○所有。                    │
├─────────┼─────────────────────────┤
│    港式三星      │    由賭客簽選○一至四七中之三組號碼，核對中國大  │
│                  │    陸香港特區六合彩開出之號碼，若中獎，則丙○○  │
│                  │    應給付賭客每組五萬一千元之彩金，若未中獎，則  │
│                  │    賭客之簽注金全歸丙○○所有。                  │
├─────────┼─────────────────────────┤
│    港式四星      │    由賭客簽選○一至四七中之四組號碼，核對中國大  │
│                  │    陸香港特區六合彩開出之號碼，若中獎，則丙○○  │
│                  │    應給付賭客每組六十萬元之彩金，若未中獎，則賭  │
│                  │    客之簽注金全歸丙○○所有。                    │
└─────────┴─────────────────────────┘
附錄本案論罪科刑法條全文：
中華民國刑法第二百六十六條 (普通賭博罪與沒收物)
在公共場所或公眾得出入之場所賭博財物者，處一千元以下罰金。但以供人暫時娛樂
之物為賭者，不在此限。
當場賭博之器具與在賭檯或兌換籌碼處之財物，不問屬於犯人與否，沒收之。
中華民國刑法第二百六十八條 (圖利供給賭場或聚眾賭博罪)
意圖營利，供給賭博場所或聚眾賭博者，處三年以下有期徒刑，得併科三千元以下罰
金。
